臺灣板橋地方法院刑事判決　　　　　　　96年度易字第2213號
公　訴　人　臺灣板橋地方法院檢察署檢察官
被　　　告　甲○○
選任辯護人　柯金柱律師
　　　　　　周彥憑律師
上列被告因重利案件，經檢察官提起公訴（95年度偵字第 26842
號）後，當事人雙方合意且被告認罪，由檢察官聲請本院改依協
商程序而為判決，本院依協商程序判決如下：
    主  文
甲○○連續乘他人急迫貸以金錢，而取得與原本顯不相當之重利
，處有期徒刑伍月，如易科罰金，以銀元佰元折算壹日；減為
有期徒刑貳月又拾伍日，如易科罰金，以銀元佰元折算壹日。
緩刑參年。
    事實及理由
壹、犯罪事實：
一、甲○○係址設臺北縣土城市○○路○段二三七號一樓東森當
    舖之負責人，為貪圖賺取高額利息，竟基於乘他人急迫貸以
    金錢而取得與原本顯不相當重利之概括犯意，以借款時先預
    扣一期利息，並以每月或每十日為一期，每期收取高達月利
    率九分至十八分之方式，收取與原本顯不相當之利息，同時
    要求借款人須簽立相當借款金額面額之本票或支票，作為債
    務之擔保。適乙○○○因公司週轉現金亟需用錢，自民國九
    十四年十一月十五日起至九十五年一月間某日止，分別於如
    附表所示之時間，在上址東森當舖，向甲○○借貸如附表所
    示之金額，甲○○乃向乙○○○收取如附表所示與原本顯不
    相當之重利，乙○○○並依甲○○之要求提供敏光企業有限
    公司（下稱敏光公司）所有之車牌號碼三七六○─ＪＳ號及
    ＺＶ─六一九三號自用小貨車作為質押或簽發如附表所示之
    支票作為債務之擔保。嗣乙○○○因背負高額利息，無力還
    款，履經東森當舖催討，乃於九十五年十月間報警處理，經
    警方持搜索票前往東森當舖搜索，當場扣得帳冊記事本五本
    、帳冊六張、祥興停車場取車條十一張、敏光企業有限公司
    公司章一個，並起出車牌號碼ＺＶ─六一九三號自用小貨車
    一輛，始悉上情。
二、案經乙○○○訴由臺北縣政府警察局土城分局報告臺灣板橋
    地方法院檢察署檢察官偵查起訴。
貳、證據：
一、被告甲○○於本院審理時之自白。
二、證人即告訴人乙○○○、證人許清田於偵查中之證詞。
三、卷附扣押物品目錄表一份、現場照片五幀、花蓮區中小企業
    銀行清水分行九十五年十二月六日蓮銀清字第九五○一五一
    七號函暨敏光公司存款帳戶明細資料一份、支票請領紀錄一
    份、同銀行九十六年一月三日蓮銀清字第九六○○○○一號
    函文暨退票理由單影本三紙、客戶存提記錄查詢一份、臺灣
    板橋地方法院檢察署檢察官公務電話紀錄一份、國泰世華銀
    行三重分行九十六年三月六日（九六）國世重字公第六六二
    號函暨退票理由單一紙、三重市農會九十六年三月七日重農
    信字第○九六一○○○二六六號函暨退票理由單一紙、安泰
    土城簡易型分行九十六年三月十九日（九六）安土簡字第○
    九六○○○○四號函暨開戶資料及存戶領回退票撤票憑單影
    本一份、玉山銀行基隆分行九十六年三月二十六日玉山基隆
    字第○七○三二○○一號函附明細資料一份。
參、本件經檢察官徵詢告訴人乙○○○之意見，與被告甲○○及
    辯護人於審判外達成協商之合意且被告已認罪，其合意內容
    如主文所示。經查，上開協商合意並無刑事訴訟法第四百五
    十五條之四第一項所列情形之一，檢察官聲請改依協商程序
    而為判決，爰不經言詞辯論，於協商合意範圍內為協商判決
    ，合予敘明。至扣案被告甲○○所有之帳冊記事本五本、帳
    冊六張、祥興停車場取車條十一張，其中雖有部分內容記載
    告訴人借款之資料，惟另部分則係記載其他與本案無關聯性
    之資料，而按重利罪之被害人非不必交付利息，仍應交付法
    定限制內之利息，上開扣案物品並非全部而僅係不能分割之
    其中一部係供本案犯罪所用，尚不得視為全部供犯罪所用予
    以沒收。況如沒收，被告依法可向告訴人或他人求償借貸之
    資料將無憑據，自不得沒收該等資料（臺灣高等法院暨所屬
    法院八十七年十一月法律座談會刑事類提案第十九號結論參
    照）；又扣案敏光企業有限公司公司章一個，無積極證據證
    明係被告所有供上開犯罪所用之物，另車牌號碼ＺＶ─六一
    九三號自用小貨車一輛，係告訴人所經營之公司所有之物，
    均非違禁物，爰不為沒收之諭知，附此敘明。
肆、應適用之法條：刑事訴訟法第四百五十五條之四第二項、第
    三項、第四百五十五條之八，刑法第二條第一項前段、修正
    前第五十六條、第三百四十四條、修正前第四十一條第一項
    前段、第七十四條第一項第一款，修正前罰金罰鍰提高標準
    條例第二條，中華民國九十六年罪犯減刑條例第二條第一項
    第三款、第七條、第九條，判決如主文。
伍、本判決除有刑事訴訟法第四百五十五條之四第一項第一款、
    第二款、第四款、第六款、第七款所定情形之一，或違反同
    條第二項規定者外，不得上訴。
陸、本件如有前述得上訴之理由，得自收受判決送達之日起十日
    內敘明上訴理由，向本院提出上訴書狀，上訴於臺灣高等法
    院。
中　　華　　民　　國　　96　　年　　10　　月　　15　　日
              　　      刑事第九庭  法　官  張筱琪
上列正本證明與原本無異。
                                    書記官  廖舜宜
中　　華　　民　　國　　96　　年　　10　　月　　15　　日
附錄本案論罪科刑法條全文：
刑法第三百四十四條
乘他人急迫、輕率或無經驗貸以金錢或其他物品，而取得與原本
顯不相當之重利者，處一年以下有期徒刑、拘役或科或併科一萬
元以下罰金。
附表：
┌──┬───┬─────┬───────┬──────┬─────┐
│編號│時間  │貸款金額  │ 計息方式     │ 提供擔保   │  備註    │
│    │      │（新台幣）│              │            │          │
├──┼───┼─────┼───────┼──────┼─────┤
│ 一 │94年11│12萬元    │預扣利息10800 │開立票號HM20│已還清。  │
│    │月15日│          │元，實拿109200│33163號、面 │          │
│    │      │          │元，相當於月息│額為12萬元之│          │
│    │      │          │9分。         │支票作為付款│          │
│    │      │          │              │方式。      │          │
├──┼───┼─────┼───────┼──────┼─────┤
│ 二 │94年11│11萬元    │預扣利息13200 │開立票號HM20│已還清。  │
│    │月15日│          │元，實拿96800 │33164號、面 │          │
│    │      │          │元，相當於月息│額為11萬元之│          │
│    │      │          │12 分。       │支票作為付款│          │
│    │      │          │              │方式        │          │
├──┼───┼─────┼───────┼──────┼─────┤
│ 三 │94年11│11萬元    │預扣利息15840 │開立票號HM20│已還清。  │
│    │月15日│          │元，實拿94160 │33165號、面 │          │
│    │      │          │元，相當於月息│額為11萬元之│          │
│    │      │          │14.4分。      │支票作為付款│          │
│    │      │          │              │方式        │          │
├──┼───┼─────┼───────┼──────┼─────┤
│ 四 │94年11│12萬元    │預扣利息17280 │開立票號HM20│已還清。  │
│    │月29日│          │元，實拿102720│33171號、面 │          │
│    │      │          │元，相當於月息│額為12萬元之│          │
│    │      │          │14.4分。      │支票作為付款│          │
│    │      │          │              │方式        │          │
├──┼───┼─────┼───────┼──────┼─────┤
│ 五 │94年12│12萬元    │預扣利息15840 │開立票號HM20│已還清。  │
│    │月22日│          │元，實拿104160│33185號、面 │          │
│    │      │          │元，相當於月息│額為12萬元之│          │
│    │      │          │13.2分。      │支票作為付款│          │
│    │      │          │              │方式        │          │
├──┼───┼─────┼───────┼──────┼─────┤
│ 六 │95年1 │35萬元    │預扣利息33600 │開立票號HM20│已還清。  │
│    │月2日 │          │元，實拿316400│33196號、面 │          │
│    │      │          │元，相當於月息│額為35萬元之│          │
│    │      │          │9.6分。       │支票作為付款│          │
│    │      │          │              │方式        │          │
├──┼───┼─────┼───────┼──────┼─────┤
│ 七 │95年1 │32萬元    │預扣利息49920 │開立票號HM23│已還清。  │
│    │月16日│          │元，實拿316400│05011號、面 │          │
│    │      │          │元，相當於月息│額為32萬元之│          │
│    │      │          │15.6分。      │支票作為付款│          │
│    │      │          │              │方式        │          │
├──┼───┼─────┼───────┼──────┼─────┤
│ 八 │95年1 │35萬元    │預扣利息48300 │開立票號HM23│已還清。  │
│    │月23日│          │元，實拿301700│05033號、面 │          │
│    │      │          │元，相當於月息│額為35萬元之│          │
│    │      │          │13.8分。      │支票作為付款│          │
│    │      │          │              │方式        │          │
├──┼───┼─────┼───────┼──────┼─────┤
│ 九 │95年1 │25萬元    │以每月為一期，│提供車號3760│含預扣第1 │
│    │月間  │          │借款時預扣第1 │－JS及ZV－61│期利息，已│
│    │      │          │期利息3萬元， │93號自小貨車│繳6期利息 │
│    │      │          │即實拿金額為22│作為質押，並│，共18萬元│
│    │      │          │萬元，相當於月│簽發支票號碼│。        │
│    │      │          │息12分。      │HM0000000號 │          │
│    │      │          │              │、面額為25萬│          │
│    │      │          │              │元之支票及本│          │
│    │      │          │              │票各1紙作為 │          │
│    │      │          │              │擔保。      │          │
├──┼───┼─────┼───────┼──────┼─────┤
│ 十 │95年1 │35萬元及45│以每10天為1期 │簽發支票號碼│含預扣第1 │
│    │月間  │萬元      │，借款於預扣第│HM0000000號 │期利息，已│
│    │      │          │1期利息4萬8千 │、HM0000000 │繳16期利息│
│    │      │          │元，即實拿75萬│號、面額分別│，共76萬8 │
│    │      │          │2千元，相當於 │為35萬元及45│千元。    │
│    │      │          │月息18分。    │萬元之支票及│          │
│    │      │          │              │本票各1紙   │          │
└──┴───┴─────┴───────┴──────┴─────┘
